【裁判字號】    89,訴,365
【裁判日期】    890412
【裁判案由】    搶奪
【裁判全文】
臺灣臺中地方法院刑事判決                          八十九年度訴字第三六五號
    公  訴  人  台灣台中地方法院檢察署檢察官
    被      告  丙○○
右列被告因搶奪案件，經檢察官提起公訴（八十八年度偵字第二二一七四號）暨移送
併辦（八十九年度偵字第二七二二號），本院判決如左：
    主  文
丙○○共同意圖為自己不法之所有，而搶奪他人之動產，處有期徒刑拾月，緩刑年
。扣案之鑰匙壹把、全罩式安全帽壹頂均沒收。
    事  實
一、丙○○與己○○、乙○○（蔡、周二人業經本院先行審結，分別判處有期徒刑拾
    月及六月）三人本屬舊識，民國八十八年十月八日起，丙○○暫住於乙○○位在
    台中縣沙鹿鎮○○路一四五巷三十二號家中，己○○則經常前來相聚同遊。同年
    十月十一日零時許，己○○再度前來訪尋乙○○及丙○○，言談之中，丙○○表
    示缺錢花用，提議騎乘機車前往台中市區搶奪他人財物，己○○除予附和外，並
    建議竊取他人機車供為交通工具，以免遭人指認車牌號碼而為警追緝，丙○○、
    己○○並要求當時亦在場之乙○○，代為竊取機車，以供行搶使用。乙○○明知
    丙○○、己○○要求其代竊機車，係欲供搶奪他人財物使用，雖曾加以勸阻，然
    囿於私人情誼，竟與丙○○、己○○共同基於意圖為自己不法所有之竊盜犯意聯
    絡、另基於協助丙○○、己○○實施搶奪行為之幫助犯意，於同年十月十一日凌
    晨一時三十分許，由乙○○獨自一人持其所有鑰匙一支，前往其住處隔鄰路邊，
    以撬開機車電門鎖孔方式，竊取甲○○所有車牌號碼ＢＺＡ－一八三號機車一輛
    ，得手後，隨即指示隨後前來之丙○○自行前去騎乘，乙○○更提供其所有之全
    罩式安全帽一頂供丙○○戴用，以避免丙○○日後遭人認出面貌長相，而以此竊
    車及提供安全帽方式，幫助丙○○、己○○實行搶奪行為。丙○○於取得上開竊
    得之機車後，即先搭載己○○返回己○○位於台中縣沙鹿鎮○○路二十八號家中
    ，拿取己○○所有之另頂全罩式安全帽一頂供己○○戴用，二人隨即共乘竊得之
    機車至台中市區伺機搶奪財物；同日凌晨三時許，丙○○、己○○二人行經台中
    市○○路與公園路口時，發現丁○○獨自一人騎乘車牌號碼ＶＰＰ－一七０號機
    車行進，似有飲酒跡象，且將皮包放置於機車腳踏板處，丙○○乃告知己○○以
    丁○○為行搶對象，並計畫由後座之己○○伸手進行搶奪，其二人遂共騎機車尾
    隨丁○○，嗣於丁○○機車由進化北路轉青島路時，丙○○見機乃自後加速趕上
    ，並由丁○○機車左側進行超車，欲迫使丁○○停車以利後座之己○○伸手進行
    搶奪，惟因機車行進間較難掌控，慌亂中不慎擦撞丁○○機車，丁○○因而人車
    滑倒在地，左腳因而擦傷（傷害部分未據告訴），丙○○見丁○○滑倒且不及防
    備，隨即自行下手搶奪丁○○所有掉於地上之皮包一只〔內有呼叫器一個、行動
    電話一具、香水一瓶及現金新臺幣（下同）二千二百元（面額一千元及一百元紙
    鈔各二張）〕，得手後即將皮包交予後座之己○○持有，並加速騎車脫離現場，
    其後再返回己○○上開清泉路二十八號住處清點所搶得財物，丙○○於拿取皮包
    內之現金二千二百元及行動電話後，囑附己○○將皮包連同其餘物品丟棄，惟己○○僅將空皮包連同家中垃圾一起攜至社區公用垃圾桶丟棄，至呼叫器及香水則
    仍予留置家中。其二人更為避免事跡敗露，於同日凌晨四時許，分騎行搶使用之
    ＢＺＡ－一八三號機車及己○○家中另部機車，同至台中縣大雅鄉○○村○○路
    （大度山上）某產業道路旁，將行搶使用之ＢＺＡ－一八三號機車予以棄置，再
    共乘己○○家中機車至乙○○住處，並告知乙○○其二人上開行搶過程；丙○○
    更於隔日中午，經由報紙上所刊登收購行動電話之廣告電話聯絡，在台中市○○
    路與英才路交岔路口，以四千元之價格將上開行搶所得之行動電話，售予某不詳
    姓名之成年男子，所得款項則於同遊時花用殆盡。嗣經警循線查獲乙○○，扣得
    其行竊使用之鑰匙一把，並於同年十月十七日十一時二十分許尋獲甲○○所失竊
    已遭棄置之ＢＺＡ－一八三號機車，並自己○○上開住處內起出丁○○遭搶之呼
    叫器一個、香水一瓶（尋獲物品均經發還被害人）。
二、案經被害人丁○○訴由台中縣警察局清水分局報告暨被害人甲○○告訴後，由台
    灣台中地方法院檢察署檢察官偵查起訴。
    理  由
一、訊據被告丙○○對右揭由同案被告乙○○著手行竊機車，其與同案被告己○○則
    共乘贓車並分別戴用全罩式安全帽，搶奪被害人丁○○皮包之事實，坦承在卷，
    。核與同案被告己○○、乙○○、告訴人甲○○及被害人丁○○所分述共犯經過
    、竊車情形、機車失竊及皮包遭搶一節均相符合，並有鑰匙一把、全罩式安全帽
    二頂扣案可證，另有贓物認領保管收據二紙、車輛竊盜、車牌失竊資料個別查詢
    報表－查詢車輛認可資料一份附於偵查卷足稽。事證明確，被告丙○○犯行洵堪
    認定。
二、公訴人雖據上開事實，因認被告丙○○與同案被告己○○、乙○○二人，乃係結
    夥三人共犯刑法第三百二十一條第四款加重竊盜罪，並認三人共犯同法第三百二
    十五條第一項之搶奪罪。惟按，刑法第三百二十一條第一項第四款結夥三人以上
    竊盜罪，應以在場共同實施或在場參與分擔實施犯罪之人為限，不包括同謀共同
    正犯在內（最高法院八十六年度台上字第三九八五號判決參照）。公訴意旨雖據
    告訴人甲○○指稱：伊與同案被告乙○○住處只隔三間房屋，失竊的機車停在路
    邊，機車有鎖上，及被告丙○○所供稱：同案被告乙○○偷車時，伊在旁邊觀看
    等語，認同案被告乙○○係以撬開電門鎖方式竊取鄰居機車，於動手時自當提防
    被鄰人發現，又被告丙○○既要求同案被告乙○○偷竊機車供其使用，焉能不注
    意同案被告乙○○是否得手，而在旁通風報信，以免犯行洩漏之理，而為上開認
    定。惟查，同案被告乙○○係應被告丙○○及同案被告己○○之要求，於右揭時
    、地，獨自持其所有鑰匙一支，以撬開機車電門鎖孔方式，竊取甲○○所有車牌
    號碼ＢＺＡ－一八三號機車一輛，並於得手後，指示隨後前來之被告丙○○自行
    前去騎乘等情，業據被告三人分別坦承在卷，此外並無其他證據足資證明同案被
    告乙○○著手行竊之時，同案被告己○○亦於行竊現場，揆諸上開說明，自難遽
    認被告丙○○與同案被告己○○均有在行竊現場分擔實施犯罪之行為，應僅成立
    普通竊盜罪，公訴人認係犯結夥三人以上竊盜，容有誤會，起訴法條應予變更。
三、被告丙○○行竊機車用以騎乘並搶奪財物，核其所為，係犯刑法第三百二十條第
    一項之竊盜罪、同法第三百二十五條第一項之搶奪罪；又被告丙○○與同案被告
    乙○○、己○○間，就所犯竊盜罪部分；另與同案被告己○○間就所犯搶奪罪部
    分，分別有犯意之聯絡及行為之分擔，均各為共同正犯。又所犯竊盜罪、搶奪罪
    間，有方法結果之牽連關係，為牽連犯，應從一重之搶奪罪處斷。爰審酌被告丙○○之素行、所為犯罪行為之態樣、對社會所造成之危害、犯後坦承犯行，態度
    良好等一切情狀，量處如主文所示之刑。另查，被告丙○○未曾受有期徒刑以上
    刑之宣告，有台灣台中地方法院檢察署刑案資料查註紀錄表及本院被告全國前案
    紀錄表在卷可按，其為上開犯行時，年僅十九歲，智慮尚有不週，經此次刑之偵
    審程序，日後當知警惕，而無再犯之虞，本院認本判決所宣告之刑，以暫不執行
    為適當，爰併予宣告緩刑三年，以啟自新。
四、再按，共同正犯因相互間利用他方之行為，以遂行其犯意之實現，本於責任共同
    之原則，有關從刑之沒收部分，雖他共同正犯所有供犯罪所用之物，亦應於其本
    身所處主刑之後，併為沒收之諭知。幫助犯則僅對犯罪構成要件以外之行為為加
    功，且無共同犯罪之意思，自不適用該責任共同之原則，對於正犯所有供犯罪所
    用或因犯罪所得之物，勿庸併為沒收之宣告（最高法院八十六年度台上字第六二
    七八號判決參照）。查扣案之鑰匙壹把，同案被告乙○○供稱係其家中所有，參
    諸同案被告乙○○得自由任意取用且將之用以共同行竊，客觀上應認屬同案被告
    乙○○所有以供其與被告丙○○共犯竊盜罪使用；另同案被告己○○為上開搶奪
    犯行時所戴用之全罩式安全帽一頂，亦係同案被告己○○自家中自由取出，客觀
    上亦應認屬己○○所有，且供與被告丙○○共犯搶奪罪使用，依上開說明，均應
    依刑法第三十八條第一項第二款規定宣告沒收之。至同案被告乙○○所借予被告
    丙○○為搶奪犯行時所戴用之另頂全罩式安全帽，因非屬被告丙○○所有，且同
    案被告乙○○就被告丙○○所犯搶奪罪部分，僅係幫助犯而非共同正犯，依上開
    說明，同案被告乙○○所借與被告丙○○為搶奪犯行時所戴用之另頂全罩式安全
    帽，自不得於對被告丙○○所處主刑之後，併為沒收之諭知，附此敘明。
五、移送併辦意旨（八十九年度偵字第二七二二號）另以：被告丙○○於上開搶奪犯
    行交保獲釋期間，意圖為自己不法之所有，於八十八年十二月十日二十一時許，
    手持以噴漆噴成黑色偽裝成真槍之玩具手槍乙把，在台中市○○區○○路二○○
    號前，持該把偽裝成真槍之玩具手槍，抵住被害人戊○○腰部，而以此強暴方式
    ，強行取走被害人戊○○之皮包一只（內有現金、行動電話及證件等物）得逞，
    因認被告丙○○另涉犯強盜罪，且與前揭起訴之竊盜及搶奪罪間，有連續犯之裁
    判上一罪關係而移送併辦前來。惟按，連續犯須連續數行為而犯同一罪名，始能
    成立，而所謂犯同一罪名，依司法院大法官會議釋字第一五二號解釋，係指構成
    犯罪要件相同之罪名而言。又擬制之罪（如準強盜罪）與真正之罪（如強盜罪）
    犯罪構成要件不相同，不成立連續犯，且搶奪罪與強盜罪，雖同具不法得財之犯
    意，但前者係乘人不備或不及抗拒而公然掠取財物，後者則施以強暴脅迫或他法
    至使不能拒而劫取或使其交付財物，其構成犯罪要件，顯然相異，自非同一之罪
    名，不得依連續犯以一罪論（最高法院七十四年度台上字第五四七九號、八十一
    年度台上字第一四二二號、八十六年度台上字第二四二五號及最高法院八十五年
    八月二十日第十五次刑事庭會議決議參照）。本院因認被告丙○○所犯業經起訴
    之刑法第三百二十條第一項之竊盜罪及第三百二十五條第一項之搶奪罪，與移送
    併辦所指涉犯同法第三百二十八條第一項之普通強盜罪間，其犯罪構成要件顯然
    有別，非屬同一罪名，而無連續犯之裁判上一罪關係，自非起訴效力之所及，不
    得併予審理，應退回檢察官另為適法處理，附此敘明。
據上論斷，應依刑事訴訟法第二百九十九條第一項前段、第三百條、刑法第二十八條
、第三百二十條第一項、第三百二十五條第一項、第五十五條、第七十四條第一款、
第三十八條第一項第二款，罰金罰鍰提高標準條例第一條前段規定，判決如主文。
中      華      民      國    八十九    年      四      月     十二     日
                                    台灣台中地方法院刑事第七庭
                                        法  官  林  宗  成
右正本證明與原本無異。
如不服本判決，應於送達後十日內向本院提出上訴狀 （須附繕本） ，上訴於台灣高
法院台中分院。
                                        書記官
中      華      民      國    八十九    年      四月    十二      日
刑法第三百二十條第一項
意圖為自己或第三人不法之所有，而竊取他人之動產者，為竊盜罪，處五年以下有期
徒刑、拘役或五百元以下罰金。
刑法第三百二十五條第一項
意圖為自己或第三人不法之所有，而搶奪他人之動產者，處六月以上五年以下有期徒
刑。                                                                    Ｂ


司法院資訊處製作；財團法人民間司法改革基金會備份。
